【裁判字號】    99,小上,56
【裁判日期】    990929
【裁判案由】    損害賠償
【裁判全文】
臺灣桃園地方法院民事裁定              99年度小上字第56號
上  訴  人  甲○○
被  上訴人  乙○○
上列當事人間請求損害賠償事件，上訴人對於民國99年5 月28日
本院桃園簡易庭98年度桃小字第451 號第一審判決提起上訴，本
院裁定如下：
    主  文
上訴駁回。
第二審訴訟費用新臺幣壹仟伍佰元由上訴人負擔。
    理  由
一、按對於小額程序之第一審裁判之上訴或抗告，非以其違背法
    令為理由，不得為之，民事訴訟法第436 條之24第2 項定有
    明文。而所謂違背法令，依同法第436 條之32準用同法第46
    8 條、第469 條第1 款至第5 款規定，係指判決不適用法規
    或適用不當者，以及(一)判決法院之組織不合法，(二)依法律或
    裁判應迴避之法官參與裁判者，(三)法院於權限之有無辨別不
    當或違背專屬管轄之規定者，(四)當事人於訴訟未經合法代理
    者，(五)違背言詞辯論公開之規定者而言。次依民事訴訟法第
    436 條之25規定，小額程序之「上訴狀內應記載上訴理由，
    表明下列二款事項：(一)原判決所違背之法令及其具體內容。
    (二)依訴訟資料可認為原判決有違背法令之具體事實」，即上
    訴人於上訴狀或理由書內應有具體之指摘，並揭示該法規之
    條項或內容，若係成文法以外之法則，應揭示該法則之旨趣
    ，倘為司法院之解釋或最高法院之判例，則應揭示該判解之
    字號或其內容，如上訴狀或理由書未依此項方法表明者，即
    難認為已對原判決違背法令有具體之指摘，其上訴自難認為
    合法。而依同法第436 條之32第2 項準用同法第471 條第1
    項規定，如上訴狀內未表明上訴理由，上訴人復未於提起上
    訴後20日內提出理由書者，毋庸命其補正，由原第二審法院
    以裁定駁回之。故對於小額程序之第一審裁判提起上訴時，
    如上訴論旨並未具體指出原審認定事實有如何違反法令情事
    ，更未具體指明其所違反法令之條項或其內容，不得謂已合
    法表明上訴理由，其上訴自難認為合法（最高法院70年台上
    字第720 號判例意旨參照），而屬上訴不合程式，第二審法
    院應依同法第436 條之32第2 項準用同法第444 條第1 項以
    裁定駁回之（最高法院72年度台聲字第113 號裁定意旨參照
    ）。再按，當事人於小額訴訟之第二審程序不得提出新攻擊
    或防禦方法，亦為民事訴訟法第436 條之28前段所明定。
二、本件上訴人係對於小額訴訟之第一審判決提起上訴，核其上
    訴理由略以：
  (一)依公寓大廈管理條例第6 條第1 項第4 款，住戶於維護、修
    繕專有部分、約定專用部分或設置管線，必須使用共用部分
    時，應經管理負責人或管理委員會之同意後為之。本件公寓
    乃老舊屋齡公寓，並未設置管理人或負責人，本法並無規定
    公寓未設管理負責人或管理委員會上開修繕應得同意之情形
    ，所以應回歸普通法之適用。次依民法第820 條第1 項規定
    ，共有物之管理，除契約另有約定外，應以共有人過半數及
    其應有部分合計過半數之同意行之，但其應有部分合計三分
    之二者，其人數不予計算。今系爭房屋樓頂平台為全體住戶
    所共有，被上訴人因其專有部分漏水，須為必要修繕固無疑
    義，惟被上訴人基於修繕目的，整修頂樓平台部分，需經共
    有人過半數同意行之。又被上訴人修繕行為致頂樓平台共有
    部分損壞，導致由頂樓陸續漏水至5 樓被上訴人專有部分及
    4 樓伊之專有部分，損及伊之電線、家具、電腦設備受有損
    害，且有漏電危險，不只造成財產損害，更使居住其中之學
    生暴露於生命危險中。今被上訴人未受委任、並無義務，在
    頂樓平台為修繕行為，不只使其專有部分遭遇漏水，更波及
    無辜之伊，使伊遭遇不測之損害，是為不適法無因管理，其
    行為所蘊含之不法性，已為法所難容。依據民法第174 條，
    管理人違反本人明示或可得推知之意思，而為事務之管理者
    ，對於因其管理所生之損害，雖無過失，亦應負賠償之責。
    今被上訴人在頂樓平台修繕行為，未得伊及其他住戶同意，
    其亦無為管理事務之義務，造成伊之損失，應屬不適法無因
    管理，且應負無過失損害賠償責任，賠償伊所受新台幣（下
    同）10萬元之損害。
  (二)再者，被上訴人未經共有人同意，逕自於民國99年農曆年前
    後在頂樓平台施工，為被上訴人於原審所自認之事實。頂樓
    平台與建物主結構有所連結，不同於一般平面上建物，故在
    頂樓施工有可能損及整體建物主結構，故施工之人應盡一定
    注意義務，也就是為他人管理事務之善良管理人注意義務，
    今被上訴人亦應依民法第224 條，負與施工人同一之善良管
    理人責任。是故，被上訴人雇工修繕頂樓平台，施工過失損
    壞之，進而造成伊之財產毀損，已然違反善良管理人之注意
    義務，故依民法第184 條第1 項前段、第196 條請求賠償伊
    10萬元之損失。綜上，原審未考量上訴人起訴主張之事實，
    顯然有誤等語。
三、綜觀本件上訴人上訴理由所主張：伊之損害，係因被上訴人
    所為修繕屬共有部分之頂樓平台而為之不適法無因管理所致
    ，依民法第174 條規定應負無過失責任；並依民法第224 條
    之規定，被上訴人應與施工者負同一之善良管理人之注意義
    務，是被上訴人施工造成上訴人之損害，應負賠償責任等語
    ，並未具體指出原判決有如何違背法令情事，更未指明原判
    決所違反之法令條項或其內容以及依訴訟資料有何判決違背
    法令之具體事實，參諸前開說明，自不得謂已合法表明上訴
    理由；而關於伊主張：被上訴人應依民法第174 條之規定負
    無過失責任，及應依民法第224 條之規定與施工者負同一善
    良管理人之注意義務等語，復屬上訴人於原審所未主張之新
    攻擊或防禦方法，依上開規定，亦不得於小額訴訟之第二審
    程序再為提出。且上訴人係於99年6 月21日提起本件上訴，
    有聲明上訴狀上之本院收狀戳印在卷可稽，上訴人雖復於99
    年7 月12日補提上訴理由書，惟僅提出前揭上訴意旨，而上
    訴人於提起上訴後20日內亦未另行具狀補充上訴理由，依前
    述民事訴訟法第436 條之32第2 項準用同法第471 條第1 項
    規定，本院復毋庸命上訴人補正，是本件上訴為不合法，應
    予駁回。
四、末按，於小額訴訟之上訴程序，法院為訴訟費用之裁判時，
    應確定其費用額，又訴訟費用，由敗訴之當事人負擔，民事
    訴訟法第436 條之19第1 項、第436 條之32第1 項、第78條
    規定甚明。本件上訴既不合法，第二審訴訟費用1,500 元自
    應由上訴人負擔。爰依上揭法律規定，確定本件上訴人應負
    擔之訴訟費用額為1,500 元。
五、據上論結，本件上訴為不合法。依民事訴訟法第436 條之32
    第1 項、第2 項、第444 條第1 項、第436 條之19第1 項、
    第95條、第78條，裁定如主文。
中    華    民    國    99    年    9     月    29    日
                  民事第一庭審判長法  官  郭琇玲
                                  法  官  魏于傑
                                  法  官  范明達
以上正本係照原本作成。
本裁定不得抗告。
中    華    民    國    99    年    9     月    30    日
                                  書記官  李心怡

司法院資訊處製作；財團法人民間司法改革基金會備份。
